臺灣板橋地方法院刑事判決　　　　　　　 96年度訴字第618號
公　訴　人　臺灣板橋地方法院檢察署檢察官
被　　　告　乙○○
　　　　　　　　　　（因另案於臺灣士林看守所羈押中）
上列被告因違反毒品危害防制條例案件，經檢察官提起公訴（95
年度毒偵字第8237、8327號），本院判決如下：
    主  文
乙○○施用第一級毒品，累犯，處有期徒刑捌月，扣案之海洛因
壹包（淨重壹點肆陸公克）沒收銷燬之，扣案之注射針筒及分裝
杓各壹支均沒收之；又施用第一級毒品，累犯，處有期徒刑柒月
，扣案內含海洛因水溶液之注射針筒壹支沒收銷燬之；又施用第
二級毒品，累犯，處有期徒刑肆月；又施用第二級毒品，累犯，
處有期徒刑肆月；應執行有期徒刑壹年肆月，扣案之海洛因壹包
（淨重壹點肆陸公克）及內含海洛因水溶液之注射針筒壹支均沒
收銷燬之，扣案之注射針筒及分裝杓各壹支均沒收之。
    事  實
一、乙○○曾有竊盜、煙毒、違反麻醉藥品管理條例等前科，其
    於民國92年間因竊盜案件，經本院以92年度易字第2173號判
    決處有期徒刑1 年2 月確定，於93年8 月2 日執行完畢；復
    於94年間因施用毒品，經本院以94年度毒聲字第546號裁定
    送觀察、勒戒後，認有繼續施用毒品之傾向，再經本院以94
    年度毒聲字第936 號裁定令入戒治處所施以強制戒治，於95
    年1 月20日強制戒治執行完畢釋放，並經臺灣板橋地方法院
    檢察署檢察官於95年4 月16日以95年戒毒偵字第150 號處分
    不起訴確定。詎乙○○不知悔改，於強制戒治執行完畢釋放
    後5年內，基於施用第一級毒品海洛因之犯意，於95年12 月
    3日22時，在臺北縣蘆洲市○○○路97巷24號5樓房間內，以
    將海洛因摻水置入一般醫療用注射針筒內皮下注射之方法，
    施用海洛因一次；復基於施用第二級毒品甲基安非他命之犯
    意，於95年12月4日17時許為警採尿前回溯96小時內之某時
    ，在不詳處所，以不詳方法，施用甲基安非他命一次；嗣於
    95年12月4日14時許，在臺北縣蘆洲市○○○路97巷24 號5
    樓，為警持搜索票查獲並扣得乙○○所持有之海洛因1 包 (
    淨重1.46公克)、其所有供施用海洛因所用之注射針筒1支、
    分裝杓1支（乙○○於95年12月4日23時45分交保後獲釋）。
    嗣乙○○之不詳身分友人，見乙○○交保獲釋後乃提供海洛
    因予乙○○，乙○○竟另行起意，基於施用第一級毒品海洛
    因之犯意，於95年12月6日7時許，在臺北縣蘆洲市○○○路
    97巷24號5樓房間內，以將海洛因摻水置入一般醫療用注射
    針筒內皮下注射之方法，施用海洛因一次；又另行起意，基
    於施用第二級毒品甲基安非他命之犯意，於95年12月7日12
    時許為警採尿前回溯96小時內之某時，在不詳處所，以不詳
    方法，施用甲基安非他命一次；嗣於95年12月7日10時50分
    許，在臺北縣三重市○○路39號樓梯間，於其95年12月6日
    施用海洛因之犯行未經察覺前，即向警方自首該次施用海洛
    因之犯行，且繳交其所有、內含海洛因水溶液之注射針筒1
    支，並接受裁判。
二、案經臺北市政府警察局中正第一分局、臺北縣政府警察局三
    重分局分別移送臺灣板橋地方法院檢察署檢察官偵查起訴。
    理  由
一、訊據被告乙○○坦承上揭施用海洛因之犯罪事實，惟矢口否
    認有施用甲基安非他命之犯行，並辯稱：伊去找朋友時，朋
    友在吸食安非他命，伊可能吸到「二手安」云云。經查：
  (一)、上揭被告於95年12月3 日22時許及同年月6 日7 時許，先
      後兩次施用海洛因之犯罪事實，除據被告於偵審中自白在
      卷外，被告於95年12月4 日17時許及同年月7 日12時許，
      分別經警採集之尿液檢體，先後送請臺灣檢驗科技股份有
      限公司、臺灣尖端先進生技醫藥股份有限公司以氣相層析
      質譜儀法鑑定結果，均呈嗎啡陽性反應（按施用海洛因後
      係以嗎啡之型態自尿液中排出），有臺北縣政府警察局三
      重分局查獲毒品案件被移送者姓名、代碼對照表（尿液代
      碼：0000000000）1 紙（見95年毒偵字第8237號偵卷第18
      頁）、臺北市政府警察局偵辦毒品案件尿液檢體委驗單（
      尿液編號：02837）1紙（見95年毒偵字第8327號第46頁）
      、臺灣檢驗科技股份有限公司出具之濫用藥物尿液檢驗報
      告（報告編號：CH/2006/C0311）1份（見95年毒偵字第
      8237號偵卷第45頁）、臺灣尖端先進生技醫藥股份有限公
      司出具之濫用藥物檢驗報告（報告日期：2006 /12/20）1
      紙（見95年毒偵字第8327號偵卷第50頁）附卷可稽；又警
      方於95年12月4 日扣得被告持有之白粉1 包，經法務部調
      查局鑑定結果，含海洛因成分，淨重1.46公克，有該局95
      年12月24日調科壹字第09523052370 號鑑定書1 份在卷可
      憑（見95年毒偵字第8237號偵卷第37頁）；此外復有警方
      於95年12月4 日扣案屬被告所有、供施用海洛因所用之注
      射針筒1 支、分裝杓1 支暨警方於95年12月7 日扣案屬被
      告所有、預備供己施用內含海洛因水溶液之注射針筒1支
      可資佐證。綜上所述，被告之自白與事實相符，堪認被告
      確有上揭施用海洛因之犯行。
  (二)、被告於95年12月4 日17時許及同年月7 日12時許，分別經
      警採集之尿液檢體，先後送請臺灣檢驗科技股份有限公司
      、臺灣尖端先進生技醫藥股份有限公司以氣相層析質譜儀
      法鑑定結果，均呈甲基安非他命陽性反應，有臺北縣政府
      警察局三重分局查獲毒品案件被移送者姓名、代碼對照表
      （尿液代碼：0000000000）1紙（見95年毒偵字第8237號
      偵卷第18頁）、臺北市政府警察局偵辦毒品案件尿液檢體
      委驗單（尿液編號：02837）1紙（見95年毒偵字第95年毒
      偵字第8327號偵卷第46頁）、臺灣檢驗科技股份有限公司
      出具之濫用藥物尿液檢驗報告（報告編號：CH/2006/C031
      1）1份（見95年毒偵字第8237號偵卷第45 頁） 、臺灣尖
      端先進生技醫藥股份有限公司出具之濫用藥物檢驗報告（
      報告日期：2006/12/20）1 紙（見95年毒偵字第8327號偵
      卷第50頁）附卷可稽。按甲基安非他命經口服投與後約
      70% 於24小時內自尿中排出，約90% 於96小時內自尿中排
      出，由於甲基安非他命成分之檢出與其投與方式、投與量
      、個人體質、採尿時間與檢測儀器之精密度等諸多因素有
      關，因此僅憑尿液中呈甲基安非他命陽性反應，固無法確
      實推算吸食時間距採集時間之長短，惟依上述資料推斷，
      最長可能不會超過4 日（即96小時），此經前行政院衛生
      署藥物食品檢驗局於81年2 月8 日以 (81) 藥檢一字第00
      1156號函示在案。上開被告之尿液檢體經檢驗結果既均呈
      甲基安非他命陽性反應，顯見被告在警方採集其尿液檢體
      前96小時內某時點，各有施用甲基安非他命一次之行為。
      又上開兩次檢驗結果，被告尿液中甲基安非他命之濃度分
      別高達16167ng/ml及4762ng/ml ，均超出最低可檢測範圍
      甚多，顯非單純吸到「二手安」所能造成。又法務部調查
      局82年10月1 日（82）陸（一）字第82092712號函表示：
      「於吸食煙毒及麻醉藥品者之旁，同時吸入該吸食者燃燒
      之藥物所排出之氣體（即俗稱之二手煙），能否在尿液中
      被檢出煙毒或安非他命反應，文獻上尚無此類研究報告。
      然按本局檢驗煙毒經驗研判，若非共處於空間狹小之密閉
      ，並故意大量吸入該氣體，不致於尿液中代謝出煙毒反應
      。」從而，被告辯稱伊可能因吸到「二手安」，才會導致
      尿液中有甲基安非他命之反應云云，亦不足採信。被告施
      用甲基安非他命之犯行亦事證明確，堪予認定。
二、按海洛因係毒品危害防制條例第2 條第2 項第1 款規定之第
    一級毒品，甲基安非他命係同條例第2 條第2 項第2 款規定
    之第二級毒品，依該條例第10條第1 項規定：「施用第一級
    毒品者，處六月以上五年以下有期徒刑」、第2 項規定：「
    施用第二級毒品者，處三年以下有期徒刑」，又同條例第23
    條第2 項復規定：「觀察、勒戒或強制戒治執行完畢釋放後
    ，五年內再犯第十條之罪者，應依法追訴或裁定交付審理。
    」。本件被告曾因施用毒品案件，經觀察勒戒、強制戒治，
    於95年1 月20日強制戒治執行完畢後釋放，有臺灣高等法院
    被告全國前案紀錄表1 份在卷可考，被告於強制戒治執行完
    畢後5 年內再施用海洛因及甲基安非他命，自應依法追訴處
    罰。核被告於95年12月3 日及同年月6 日兩次施用海洛因之
    行為，均係犯毒品危害防制條例第10條第1 項之施用第一級
    毒品罪；被告於95年12月4 日17時許及同年月7 日12時許為
    警採尿前回溯96小時內兩次施用甲基安非他命之行為，均係
    犯同條例第10條第2 項之施用第二級毒品罪；被告施用前後
    持有海洛因、甲基安非他命之低度行為，分別為施用之高度
    行為所吸收，不另論罪。又被告兩次施用海洛因及兩次施用
    甲基安非他命之行為，中間相隔數日，行為各自獨立，且被
    告第一次為警查獲後經留置偵訊，難以預料其必獲交保釋放
    ，被告於本院審理時亦陳明：伊第一次為警查獲後即後悔犯
    行，嗣朋友知道伊交保獲釋而主動提供海洛因，伊始第二次
    施用海洛因等情在卷（見上揭審判筆錄第6 頁），其犯意亦
    非同一，可見被告先後施用海洛因、甲基安非他命之4 次犯
    行，並無所謂實質上一罪關係（參考最高法院96年度台上字
    第814 號判決意旨）。從而，被告所犯上開4 罪，犯意各別
    ，行為互異，應分論併罰。又被告於95年12月7 日10時50分
    許，在臺北縣三重市○○路39號樓梯間，於其施用海洛因之
    犯行未經發覺前即主動將所持有之內含海洛因水溶液之注射
    針筒1 支交付警員甲○○，而自首其於95年12月6 日施用海
    洛因之犯行並接受裁判，業據證人甲○○於本院審理時具結
    證述明確，是被告就其於95年12月6 日所犯施用第一級毒品
    海洛因罪部分，符合自首之要件，應依刑法第62條前段規定
    減輕其刑。末查被告有事實欄所載曾受有期徒刑執行完畢之
    紀錄，有臺灣高等法院被告全國前案紀錄表1 份在卷可考，
    其於有期徒刑執行完畢後5 年以內再故意犯法定刑為有期徒
    刑之上開4 罪，為累犯，均應依法加重其刑（被告於95年12
    月6 日所犯施用第一級毒品罪，同時有刑之加重及減輕事由
    ，應先加後減之）。爰審酌被告曾因施用毒品經觀察、勒戒
    、強制戒治，仍不知戒除施用毒品之惡習，惟念其犯行係戕
    害自身，對社會治安危害非鉅，暨其犯罪之動機、目的、手
    段、犯罪後坦承犯行、態度良好等一切情狀，就其於95年12
    月3 日施用海洛因之犯行處有期徒刑8 月，就其於95年12月
    6 日施用海洛因之犯行處有期徒刑7 月，並就其先後兩次施
    用甲基安非他命之犯行均處有期徒刑4 月，並依法定其應執
    行之刑。扣案之海洛因1 包（淨重1.46公克）及內含海洛因
    水溶液之注射針筒1 支，係當場查獲之第一級毒品，應依毒
    品危害防制條例第18條第1 項前段規定宣告沒收銷燬之（依
    法務部調查局94年4 月12日函釋意見，扣案之海洛因與其包
    裝物或注射針筒，難以完全分離，自應一併宣告沒收銷燬之
    ）。扣案之注射針筒及分裝杓各1 支均係被告所有、供施用
    海洛因所用之物，業據被告供明在卷，併依刑法第38條第1
    項第2 款宣告沒收之。
三、臺灣板橋地方法院檢察署96年度毒偵字第2166號移送併辦意
    旨略以：被告乙○○於96年1 月4 日21時許，在臺北縣蘆洲
    市○○○路97巷24號4 樓，以將海洛因置入針筒內注入體內
    之方式，施用海洛因，嗣於96年1 月5 日23時30分許，在臺
    北縣淡水鎮○○路47號前為警查獲，因認被告涉犯毒品危害
    防制條例第10條第1 項之施用第一級毒品罪。查前揭論罪部
    分被告最後一次施用海洛因之時間係95年12月6 日7 時許，
    與移送併辦意旨所指被告施用海洛因之時間即96年1 月5 日
    23 時30 分許，相隔近1 個月之久，時間既不密接，行為亦
    各自獨立，且被告前次為警查獲後經留置偵訊，難以預料必
    可獲准交保釋放，其犯意亦非同一，從而移送併辦部分與本
    件無實質上一罪關係，因未據起訴，本院不得併予審究，應
    退回檢察官另為適法之處理。
據上論斷，應依刑事訴訟法第299 條第1 項前段，毒品危害防制
條例第10條第1 項、第2 項、第18條第1 項前段，刑法第11條、
第47條第1 項、第62條前段、第51條第5 款、第38條第1 項第2
款，判決如主文。
本案經檢察官王聖涵到庭執行職務。
中　　華　　民　　國　　96　　年　　3 　　月　　22　　日
                  刑事第十庭審判長  法　官   樊季康
                                    法  官   張筱琪
                                    法  官   劉元斐
以上正本證明與原本無異
如不服本判決應於送達後10日內向本院提出上訴狀
                                    書記官　 梁宜庭
中　　華　　民　　國　　96　　年　　3　　月　　26　　日
附錄本案論罪科刑法條全文：
毒品危害防制條例第十條：
施用第一級毒品者，處六月以上五年以下有期徒刑。
施用第二級毒品者，處三年以下有期徒刑。
